【裁判字號】    95,台抗,303
【裁判日期】    950518
【裁判案由】    聲明異議
【裁判全文】
最高法院民事裁定              九十五年度台抗字第三０三號
    再 抗告 人  甲○○○○
    法定代理人  丁○○
    代  理  人  蔡麗珠律師
                江信賢律師
                蘇若龍律師
上列再抗告人因與大眾商業銀行股份有限公司間聲明異議事件，
對於中華民國九十五年二月十六日台灣高等法院台南分院更審裁
定（九十五年度抗更(一)字第一號），提起再抗告，本院裁定如下
：
    主  文
再抗告駁回。
再抗告程序費用由再抗告人負擔。
    理  由
再抗告人係合夥組織，有台南市政府於民國九十四年五月三十一
日，以南市建商字第０九四００四三八二二０號函送之旅社營業
登記及歷次變更登記之營利事業登記抄本足稽，是再抗告人具有
當事人能力，合先敘明。
原法院以：坐落台南市○○路一五六號二樓、六樓、七樓、八樓
及同路一五八號一樓建物原為乙○○所有。乙○○以上開建物與
丙○○所有同路一五六號一樓、三樓、四樓、五樓建物於八十七
年十一月二十四日為相對人設定本金最高限額新台幣（下同）七
千二百萬元之扺押權登記。乙○○於八十八年三月十六日將所有
之上開建物移轉登記為歷代建設股份有限公司（下稱歷代公司）
所有。相對人以對乙○○、丙○○等人尚有債權五千八百八十萬
零二百七十五元本息未獲清償，執台灣台南地方法院（下稱台南
地院）九十年度促字第四四五八一號確定支付命令及同院八十九
年度拍字第四一四六號拍賣扺押物裁定為執行名義，聲請台南地
院民事執行處（下稱執行法院）強制執行歷代公司及丙○○所有
上開建物。執行法院於九十四年一月二十四日第一次拍賣，底價
為四千三百零八萬元，因無人應買，復於同年三月二十一日第二
次拍賣，底價為三千四百四十六萬四千元，仍無人應買。相對人
以前開一五六號三樓、四樓、五樓、六樓、七樓、八樓及一五八
號一樓建物（下稱系爭建物），經乙○○於八十四年二月七日出
租與再抗告人，租期至八十九年二月七日止，租期已於查封前屆
滿，因該租賃關係影響其抵押債權之行使，聲請執行法院於九十
四年四月二十二日為除去再抗告人對乙○○、丙○○就系爭建物
之租賃權之處分，自屬於法有據，因而維持執行法院所為駁回再
抗告人聲明異議，駁回其抗告，經核於法洵無違誤。
按不動產所有人設定抵押權後，於同一不動產上得設定地上權或
其他權利；但其抵押權不因此而受影響，民法第八百六十六條定
有明文。不動產所有人設定抵押權後，如與第三人訂立租賃契約
致抵押物之價金有所影響，該租賃契約對於抵押權人不生效力，
抵押權人因屆期未受清償，聲請拍賣抵押物時，執行法院自可依
法以無租賃狀態逕予執行（司法院院字第一四四六號解釋參照）
。而強制執行程序進行中，關於強制執行程序涉及之實體上事項
，執行法院於得調查認定之範圍內，仍得於該程序中自為判斷。
原法院審酌相對人所查報並經執行法院核定為拍賣附記條件所載
之租賃存續期間至八十九年二月七日止，及相對人繼在原法院抗
告更審程序所提出再抗告人與乙○○於八十四年二月七日所共同
簽訂之房屋租賃契約書及公證書，該租賃契約書已明載租賃期間
自八十四年二月七日起至八十九年二月七日止共五年，且該契約
特別約定事項第十一條復明載：「租賃期間屆滿時，不須甲方（
出租人）預先通知，租賃關係當然消滅。如甲、乙（承租人）兩
方仍願繼續租賃，應另訂立書面契約，其租賃條件由雙方協議定
之。」等語，有該租賃契約書及公證書等件影本存卷可憑。顯見
該租賃關係應於八十九年二月七日期限屆滿時即已消滅，嗣縱另
訂有租賃契約或成立租賃關係，均已在系爭抵押權於八十七年十
一月二十四日設立登記之後，且該租賃關係影響於抵押權之行使
，爰依相對人之聲請以九十二年度執字第三一四九七號執行命令
除去上開租賃關係，難謂有何違背法令。再抗告意旨，指摘原裁
定不當，求予廢棄，為無理由。
據上論結，本件再抗告為無理由。依強制執行法第三十條之一，
民事訴訟法第四百九十五條之一第二項、第四百八十一條、第四
百四十九條第一項、第九十五條、第七十八條，裁定如主文。
中    華    民    國  九十五  年    五    月   十八   日
                      最高法院民事第七庭
                          審判長法官  劉  延  村
                                法官  黃  秀  得
                                法官  吳  謀  焰
                                法官  李  寶  堂
                                法官  陳  重  瑜
      本件正本證明與原本無異
                                      書  記  官
中    華    民    國  九十五  年    六    月    一    日
                                                 Ｒ


司法院資訊處製作；財團法人民間司法改革基金會備份。
